臺灣高等法院民事判決
109年度訴字第29號
原      告  劉琇威  
被      告  陳瑟容  
                     （現於法務部○○○○○○○○○執行    中）
上列當事人間請求侵權行為損害賠償事件，原告提起刑事附帶民
事訴訟，經本院刑事庭裁定移送前來（109年度附民字第120號）
，本院於109年9月16日言詞辯論終結，判決如下：
    主      文
被告應給付原告新臺幣貳佰陸拾叁萬柒仟貳佰柒拾元，及自民國
一○九年三月二十八日起至清償日止，按年息百分之五計算之利
息。
訴訟費用由被告負擔。 
本判決所命給付，於原告以新臺幣捌拾柒萬玖仟元供擔保後得假
執行；但被告如以新臺幣貳佰陸拾叁萬柒仟貳佰柒拾元預供擔保
，得免為假執行。
    事實及理由
壹、程序方面：
一、按言詞辯論期日，當事人之一造不到場者，得依到場當事人
    之聲請，由其一造辯論而為判決，民事訴訟法第385第1項前
    段定有明文。又當事人就其是否於審理期日到場，有程序上
    處分權，是監所之當事人已表明於審理期日不願到場，法院
    自不必於期日借提該當事人。本件被告現在法務部○○○○○○○○
    ○執行中，其於本院審理中表示捨棄到庭辯論（見本院卷第3
    5、63至67、87至91頁），復未委任訴訟代理人於言詞辯論
    期日到場，核無民事訴訟法第386條各款情事，爰依原告之
    聲請，由其一造辯論而為判決。 　
二、次按附帶民事訴訟，於第二審法院刑事庭裁定移送該法院民
    事庭後，其訴之追加、變更，應依民事訴訟法第446 條之規
    定為之。又按在第二審為訴之變更或追加，非經他造同意，
    不得為之，但擴張或減縮應受判決事項之聲明者，不在此限
    ，民事訴訟法第446條第1項、第255條第1項第3 款定有明文
    。查，原告原起訴聲明請求被告給付其新臺幣（下同）285
    萬元，及自刑事附帶民事訴訟起訴狀繕本送達翌日即民國10
    9年3月28日（見原審附民卷第21頁）起算之法定遲延利息。
    嗣於本院審理中，變更聲明為：被告應給付原告263萬7270
    元，及自109年3月28日起算之法定遲延利息（見本院卷第95
    頁），核屬減縮應受判決事項之聲明，與前開規定相符，應
    予准許。 　
貳、實體方面：
一、原告主張：被告自106年間起，即因積欠高額債務且無工作
    收入，每月需負擔高額借款利息，全無任何資力及還款能力
    ，且早於96年間已與其前夫即訴外人余陽明離婚，並於106
    年8月間已將其前夫出資購買而登記於其名下之2輛賓士廠牌
    汽車（下稱系爭汽車）持向當鋪業者典當，仍自107年5月30
    日起至同年6月27日止，向伊佯以因挪用前夫款項，若前夫
    發現會遭受不利，或佯稱急需用金錢等理由，偽稱得以系爭
    汽車供借款擔保為由，隱瞞系爭汽車已典當之事實，又以預
    扣高額利息取得伊之信任，致伊誤信被告確有還款能力及真
    意，而分別於如附表所示時間，出借並交付如附表「金額」
    欄所示款項予被告，伊因而受有合計263萬7270元之損害等
    語。爰依侵權行為之法律關係，求為命被告給付其263萬727
    0元，及自109年3月28日起至清償日止，按年息5％計算之利
    息（見本院卷第39頁），並願供擔保請准宣告假執行。
二、被告經合法通知，未於準備程序及言詞辯論期日到場，亦未
    提出有關聲明或陳述之書狀。　
三、按因故意或過失，不法侵害他人之權利者，負損害賠償責任
    ，民法第184條第1項前段定有明文。查，被告有於前開期間
    ，向原告詐取款項，致原告因此受有合計263萬7270元之損
    害乙情，已據被告於偵查及刑案（臺灣臺北地方法院108 年
    易字第 198 號、本院109年度上易字第508號，下稱刑案）
    原審審理時自承向原告借錢是要還給好幾個債主，不是要還
    給前夫，其自101年後即無收入，靠其前夫每月支付2萬5000
    元到3萬元生活，其因94年以前投資失當積欠很多債務，每
    月需要清償70至80萬元利息，才會跟原告借錢，其還原告的
    利息或本金的資金來源都是跟別人借來的，其拿向原告借來
    的錢，填補其之前投資失利虧損，其向原告借款都是以債養
    債，借錢時無能力還錢，這邊借款還那邊，所以才會債越來
    越多等語（見外放107年度他字第10307號偵查卷第65頁、刑
    案原審卷二第76、119頁），足見被告向原告借款時，明知
    其對外有鉅額負債而經濟狀況窘迫，猶以詐術使原告信其有
    相當資力及還款能力，並以虛假事由向原告借款，用以填補
    每月須支付之高額利息，而以債養債，是原告主張被告於借
    款之初即有詐欺之意，應值採信。又被告因前開行為涉犯詐
    欺罪，業經刑案判決有罪確定之事實，有上開刑事判決可據
    （見本院卷第7至20頁），並經本院調取刑案卷宗（電子卷
    證）核閱無誤（見外放卷），是原告就本件請求之原因事實
    ，援用於刑案之主張及證據，被告已於相當時期受合法通知
    ，未於言詞辯論期日到場，復未提出書狀為爭執，堪認原告
    上開主張為真實。綜上，原告請求被告賠償263萬7270元，
    及自刑事附帶民事訴訟起訴狀繕本送達翌日即109年3月28日
    （見原審附民卷第21頁）起至清償日止，按年息5％計算之利
    息，即屬有據。
四、從而，原告依侵權行為之法律關係，請求被告給付原告263
    萬7270元，及自109年3月28日起至清償日止，按年息5％計算
    之利息，為有理由，應予准許。又原告陳明願供擔保聲請宣
    告假執行，經核並無不合，爰酌定相當之擔保金額宣告之，
    並依民事訴訟法第392 條第2 項規定，依職權宣告被告預供
    相當擔保，得免為假執行。
五、據上論結，本件原告之訴為有理由，依民事訴訟法第78條、
    第463條、第385條第1項前段、第390條第2項、第392條第2
    項，爰判決如主文。　
中　　華　　民　　國　　109 　年　　9 　　月　　30　　日
              民事第十四庭
                  審判長法  官  蔡和憲
                        法  官  周珮琦 
                        法  官  邱靜琪 
正本係照原本作成。
如不服本判決，應於收受送達後20日內向本院提出上訴書狀，其
未表明上訴理由者，應於提出上訴後20日內向本院補提理由書狀
（均須按他造當事人之人數附繕本）上訴時應提出委任律師或具
有律師資格之人之委任狀；委任有律師資格者，另應附具律師資
格證書及釋明委任人與受任人有民事訴訟法第466 條之1第1項但
書或第2項（詳附註）所定關係之釋明文書影本。如委任律師提
起上訴者，應一併繳納上訴審裁判費。
中　　華　　民　　國　　109 　年　　9 　　月　　30　　日

　　　　　　　　　　　  書記官  張淨卿
附註：
民事訴訟法第466條之1（第1項、第2項）：
對於第二審判決上訴，上訴人應委任律師為訴訟代理人。但上訴
人或其法定代理人具有律師資格者，不在此限。
上訴人之配偶、三親等內之血親、二親等內之姻親，或上訴人為
法人、中央或地方機關時，其所屬專任人員具有律師資格並經法
院認為適當者，亦得為第三審訴訟代理人。







附表：  
編號  時間（民國） 金額（新臺 幣） 1 107年5月30日 39萬2000元 2 107年6月8日 59萬5280元 3 107年6月26日 88萬9700元 4 107年6月27日 76萬0290元 合計  263萬7270元